臺灣新竹地方法院民事判決　九十一年度訴字第一一六號
　　原　　　告　　正大聯合會計師事務所
　　法定代理人　　乙○
　　訴訟代理人　　丙○○
　　　　　　　　　甲○○
　　被　　　告　　美磊科技股份有限公司
　　法定代理人　　鄒寶蓮
右當事人間給付報酬事件，本院判決如左：
    主      文
被告應給付原告新台幣陸拾貳萬玖仟貳佰伍拾捌元，及自九十年十二月二十九日起至
清償日止按年利率百分之五計算之利息。
訴訟費用由被告負擔。
本判決第一項原告以新台幣貳拾萬零玖仟捌佰捌拾陸元供擔保後得假執行，但被告如
於假執行程序實施前，以新臺幣陸拾貳萬玖仟貳佰伍拾捌元為原告預供擔保，得免為
假執行。
    事      實
壹、原告方面：
一、聲明：
（一）被告應給付原告新台幣（下同）六十二萬九千二百五十八元，及自起訴狀繕本
      送達翌日起即九十年十二月二十九日至清償日止按年息百分五計算之利息。
（二）願供擔保請准宣告假執行。
二、陳述：
（一）被告委任原告辦理八十九年度財務報表及營利事業所得稅簽證結算之查核簽證
      （以下合併簡稱財稅簽查核）及工商登記等事務，原告事務所並指派事務所合
      夥會計師許伯彥負責該事務，現委任之事務原告均已履行完畢，惟被告仍積欠
      如附表所示之委任報酬、代墊款及差旅費等費用未為給付。經原告屢次催討均
      未獲置理，爰依兩造委任契約法律關係，請求被告給付如附表所示之報酬及必
      要費用。
三、對被告抗辯所為之陳述：
（一）聯合會計師事務所依法應為合夥性質。依照會計師法第十條規定，個人得單獨
      開立會計師事務所，於開立並辦妥報備手續後即能單獨執業；但亦可由兩人以
      上共同組成聯合事務所。原告與聯合執業之會計師依法簽訂有合夥契約書，並
      已向財政局登錄有案。因此參加聯合會計師事務所之各合夥會計師對外執行業
      務應與聯合事務所同時具名始能有效，而若純粹被聯合會計師事務所所雇用之
      職員會計師，則依法不得對外執業。且依照訴外人許伯彥與原告之約定書第四
      條亦約定職務分配由乙○擔任所長，許伯彥擔任合夥會計師。故許伯彥屬於原
      告所之合夥會計師無疑，而其獲利則依工作量計算，對客戶所得收取之報酬亦
      由原告收取後，在計算利得給付訴外人許伯彥會計師。原告之事務所確為合夥
      組織，依法自有行為能力。
（二）原告事務所向財政部國稅局登記之檔案記錄中亦載明所長乙○為負責人。另所
      長乙○出國時之公告亦載明由其他會計師處理事務所所務，顯見，平日所務之
      處理均為所長乙○負責。訴外人許伯彥會計師於請領執業所得時，亦自稱「職
      」，簽請所長同意請領所得，另一合夥人張榕枝會計師之簽呈亦同。乙○擔任
      所長並非如被告所辯或證人許伯彥所稱，僅因乙○年長而尊稱其所長。原告事
      務所所務之代表確實為所長乙○。故乙○自得任原告事務所之法定代理人，以
      原告名義提起本件訴訟。
（三）被告雖抗辦稱其委任之對象為會計師許伯彥而非原告事務所，並提出由會計師
      許伯彥具名之委任狀佐證。然被告提出之委任書並無酬金之記載。實則該委任
      書之用途僅向稽徵機關表示被告確有委任之事實。被告與原告間另簽訂有之完
      整性委任書，該委任書之開首應為「茲委任正大聯合會計師事務所依左列條款
      ，授權指定會計師辦理」，且在委任書中標明雙方約定之服務公費等項目。而
      且被告提出之委任書中受任人是原告與許伯彥有共同具名，因無聯合事務所共
      同具名委任並不生效力。且被告為公開發行公司依規定需由聯合事務所共同簽
      署否則不生簽證效力。而被告提出之委任書有如律師憑以出庭，遞呈於庭上之
      委任書，而非被告與原告間真正為委任事務之委任書。雖是如此亦可從該委任
      書之首，看出原告名稱冠於許伯彥之上，表示許伯彥屬於原告所之會計師，又
      可於委任書末段看出有原告所之名為共同受任人及以原告之地址與電話為主。
      被告與原告間之完整委任書，除由被告保存一份，應由其提出外。（原告事務
      所原保存之委任書，因原告事務所之部分會計師，片面聲明退夥，於九十年六
      月五日發動倒所行動，另成立大中國際聯合會計師事務所，許伯彥會計師亦為
      其中一員，其趁原告事務所所長出國之際，於當日下午二時至三時四十分雇用
      數部貨車將重要文件搬走時，一併帶走，另退夥無效之訴則另案審理中）。故
      委任關係應存在於兩造之間，並非存在於被告與訴外人許伯彥會計師之間。
（四）因上述之訴外人許伯彥會計師等之倒所行動，以致原告事務所與所內部分會計
      師發生紛爭，原告乃即委請李永然法律事務所通知被告勿再將應付原告所公費
      交付已發生糾葛之許伯彥會計師。依照慣例被告均將支付報酬費用之支票受款
      人記載為「正大聯合會計師事務所」，並由原告交付原告具名之收據由被告收
      執。被告在原告通知倒所之上情後，即將支付報酬之支票受款人改為原告及無
      受款權限之許伯彥會計師、林寬照會計師（因收據具名為原告，其餘之人應無
      受款權限）。如此，原告並無法單獨兌領上開支票票款，故被告雖交付支票提
      出清償，但該清償並非依債之本旨提出，故不生清償之效力。
（五）被告抗辯稱原告尚積欠被告四十五萬五千元云云。惟上開款項為被告另委任原
      告進行九十年申請股票上櫃內控實審之預付款，該案被告應給付服務公費共計
      一百一十萬元，已預付半數五十五萬元，尚欠五十五萬元。故原告並未積欠被
      告上開金額。
四、證據：提出原告與會計師許伯彥之約定書影本乙份、會計師許伯彥八十八年八月
    二十七日向原告申請八十七年度簽證報酬之簽呈及附件影本乙份、會計師許伯彥
    八十九年九月一日向原告申請八十八年度簽證報酬之簽呈及附件影本乙份、許伯
    彥透過台北地方法院向原告請求八十九年度酬勞之計算明細表（與本案有關）影
    本六紙、許伯彥透過台北地方法院向原告請求八十九年度酬勞之工作單（與本案
    有關）影本七紙、原告向被告請款收據樣本影本五紙、被告委任原告辦理公司變
    更登記之工作單、訂有酬金及權利義務關係之委任書係規格化與定稿式樣張三份
    。合夥契約書影本乙份、原告所長乙○出國指派輪值代理人之公告影本乙份、原
    告向財政部台北市國稅局申請扣繳單位統一編號之檔案記錄影本乙份、會計師張
    榕枝之簽呈影本乙份、原告事務所請款單（所長簽准之證明）影本五份。
貳、被告方面：
一、聲明：
（一）原告之訴駁回。
（二）如受不利益判決，願供擔保請准宣告免為假執行。
二、聲明：
（一）原告為一聯合會計師事務所，非法人亦非合夥，欠缺當事人能力，且乙○並未
      徵得其他合夥會計師之同意，即提起訴訟，顯欠缺訴訟上必要之允許。況被告
      係將八十九年度財物報表及營利事業所得稅簽證結算等事宜，委任訴外人許伯
      彥會計師。而許伯彥會計師與正大會計師聯合事務所之乙○等會計師間的關係
      為聯合執業關係，正大聯合會計師事務所或乙○均非委任契約之當事人，提起
      本件訴訟，顯當事人不適格。
（二）被告曾簽發票面金額新台幣十六萬九千四百五十八元之支票，受款人為原告及
      會計師許伯彥、林寬照，被告已提出給付，然為原告拒收，可證原告並非委任
      契約當事人。
（三）原告縱為合夥事業，惟現已解散清算，不具當事人能力或當事人適格。
（四）原告另為被告進行九十年申請股票上櫃內控實審預付款項四十萬五千元，該案
      業經證人許伯彥證明，該案已不可完成，故原告無正當理由而受領上開預付款
      ，是為不當得利，爰請求在上開金額範圍內抵銷之。
三、證據：提出支票影本、委任書影本、查核報告書影本。
    理      由
一、原告主張被告委任原告辦理財稅簽查核及工商登記等事務，原告均已履行完畢，
    惟被告仍積欠如附表所示之委任報酬、代墊款及差旅費等費用，爰依兩造委任契
    約法律關係，請求被告給付如附表所示之款項等語。被告則以原告非法人亦非合
    夥，欠缺當事人能力。且乙○並非該事務所之代表人，未徵得其他合夥會計師之
    同意，即提起訴訟，顯欠缺訴訟上必要之允許。況被告係委任訴外人許伯彥會計
    師，又被告曾簽發票面金額新台幣十六萬九千四百五十八元之支票，受款人為原
    告及會計師許伯彥、林寬照，被告已提出給付，然為原告拒收，可證原告並非委
    任契約當事人。原告縱為合夥事業，惟現已解散清算，不具當事人能力或當事人
    適格。原告為被告進行九十年申請股票上櫃內控實審預付款項四十萬五千元，該
    案已不可完成，原告受領上開預付款，是為不當得利，爰請求在上開金額範圍內
    抵銷之等語資為抗辯。
二、原告主張被告委任原告辦理財稅簽查核及工商登記等事務，原告均已履行完畢，
    惟被告仍積欠如附表所示之委任報酬、代墊款及差旅費等費用之事實，業經原告
    提出會計師許伯彥透過台北地方法院向原告請求八十九年度酬勞之計算明細表（
    與本案有關）影本六紙、八十九年度酬勞之工作單（與本案有關）影本七紙、請
    款收據樣本影本五紙、被告委任原告辦理公司變更登記之工作單、合夥契約書影
    本乙份為證堪信為真。被告雖抗辯稱，原告無當事人能力，乙○更欠缺提起本件
    訴訟必要之允許，且原告就本件訴訟亦非當事人適格等語。然查：
（一）按會計師得單獨開業，設立會計師事務所，執行業務，或由兩個以上開業會計
      師組織聯合會計師事務所，共同執行業務，會計師法第十條定有明文。故聯合
      會計師事務所之會計師應共同執業，故無聯合會計師事務所內之會計師單獨執
      業之情況。且據原告事務所之合夥契約書，原告事務所之會計師共同執行業務
      之方式係以合夥關係行之，有合夥契約書附卷可參。故原告既為合夥組織，自
      具有當事人能力，得為訴訟當事人，被告抗辯原告不具當事人能力云云，尚非
      可採。
（二）按合夥人中之一人或數人，依約定或決議執行合夥事務者，第六百七十四條第
      一項定有明文。乙○為原告事務所之所長為兩造所不爭執，且原告主張原告事
      務所之會計師支領差旅費或請領執業所得均須經所長乙○之同意，另原告所長
      乙○出國時尚指派所內其他會計師代為處理所務，並在原告事務所向財政部國
      稅局登記之檔案記錄中亦載明所長乙○為負責人之事實，業據原告提出會計師
      許伯彥八十八年八月二十七日向原告申請八十七年度簽證報酬之簽呈及附件影
      本乙份、會計師許伯彥八十九年九月一日向原告申請八十八年度簽證報酬之簽
      呈及附件影本乙份、會計師張榕枝之簽呈影本乙份、原告事務所請款單（所長
      簽准之證明）影本五份、指派輪值代理人之公告影本、原告向財政部台北市國
      稅局申請扣繳單位統一編號之檔案記錄影本乙份在卷可參，堪信為真。故原告
      之合夥會計師應有指定所長乙○就原告事務所之內部合夥事務及外部合夥事務
      為決定並代表之權限，原告事務所所長自得就積欠事務所報酬之客戶提起訴訟
      ，被告抗辯稱原告事務所所長乙○無代表權或為取得為訴訟必要之允許云云，
      尚非可採。
（三）會計師除非單獨開業，否則應共同執行業務，已如上述。訴外人許伯彥會計師
      在承辦被告委託之本件系爭會計業務時為原告事務所之會計師之一為兩造所不
      爭執，證人許伯彥亦到庭證實無訛。而原告事務所為一合夥組織，且依會計師
      法之規定必須由聯合會計師事務所之會計師共同執業，已如上述，而證人許伯
      彥亦為事務所之會計師，自需與事務所之其他會計師共同執業，當無單獨接受
　　　委任之情形。再參以事務所為合夥組織即為其他會計師之集合，證人許伯彥在
　　　受委任時會執行業務時均以「正大聯合會計師事務所稅務代理人許伯彥會計師
　　　」為之，有被告提出之查核報告書影本乙紙為證，證人許伯彥應係代表原告事
　　　務所全體會計師接受委任，為化繁為簡不一一記載所有會計師之姓名，而以合
　　　夥組織之事務所名稱代之。故被告抗辯其所委任者僅為會計師許伯任云云，顯
　　　非可採。
（四）雖證人許伯任與原告間之約定書，就證人許伯彥在合夥組織中分配盈餘及負擔
      債務為限制，並明訂在第四年後始正式合夥。然該約定書亦明訂該合約書為原
      告事務所所長與合夥股東七人與訴外人許伯彥會計師訂定，顯見，在訴外人許
      伯彥進入原告事務所前，原告即為合夥組織。而許伯彥會計師係與原告為合併
      ，既為合併，會計師許伯彥業務部分自無單獨存在，而成為合夥業務之一部分
      ，此與證人許伯彥是否成為合夥人無關。更何況合夥組織並不會因為吸收合併
      證人許伯彥部分之業務，即轉變為非合夥組織，故被告據原告與證人許伯彥之
      約定書，認證人許伯彥僅為合署之會計師云云，顯非可採。雖該約定書中將證
      人與其他合夥人間之內部權利義務限縮，即證人暫時不能要求分配盈餘，而合
      夥組織亦不能要求證人分擔虧損而已，然該約定書僅能拘束合夥人間之權利義
      務，但合夥人與對第三人間之權利義務，仍得依照合夥之法律規定行之，故上
      開約定尚不足以否認原告之合夥組織型態。
（五）被告另抗辯，其提出之被證一之委任書受任人僅載明許伯彥會計師，故委任之
      對象為許伯彥會計師云云，並提出許伯彥具名之委任狀佐證。然原告陳稱：被
      告提出之委任書並無酬金之記載。實則該委任書之用途僅向稽徵機關表示被告
      確有委任之事實。被告與原告間另簽訂有之完整性委任書，該委任書之開首應
      為「茲委任正大聯合會計師事務所依左列條款，授權指定會計師辦理」，且在
      委任書中標明雙方約定之服務公費等項目等語。而證人許伯彥及被告均不爭執
      另有一份委任書存在，雖該份委任書並未據被告及證人提出，但參考原告提出
      之委任書樣張，即證人許伯彥為原告事務所之會計師，其原本之業務已與原告
      之業務合併，並擔任原告事務所簽五部門之主管，與原告事務所具有極高之從
      屬性，業務上亦有整體性，其對客戶提出之委任狀當係原告統一印製使用應較
      符合常情，故原告主張被告未提出之另一份完整契約書，印有「茲委任正大聯
      合會計師事務所依左列條款，授權指定會計師辦理」等字，應可採信。故被告
      據其提出之簡式委任狀抗辯稱委任人僅為許伯彥會計師云云，顯非可採。
（六）另被告主張其提出受款人為原告及會計師林寬照、許伯彥之支票為給付，遭原
      告拒絕，而推認原告非委任契約之當事人云云。惟被告於本院九十一年八月十
      六日亦自陳上開支票簽發時（九十年十月三十一日）因為知悉原告與證人等會
      計師已發生糾紛（即證人許伯彥、林寬照等會計師離開原告事務所後，在九十
      年六月十三另成立大中國際聯合會計師事務所）才開具受款人為原告、許伯彥
      、林寬照等人支票等語，有該次之言詞辯論筆錄在卷可參。故受款人之一之許
      伯彥、林寬照已與原告發生糾紛而另開設會計師事務所，為被告開具支票所明
      知，故被告亦明知原告當無可能向許伯彥、林寬照取得簽名或印文等許可而兌
      現支票領款，原告僅有退回支票，請求被告重新開領一途，故尚不能以原告為
      持上開支票兌現提領而推認原告非委任契約之當事人，被告上開辯稱顯非可採
      。
（七）被告另抗辯稱原告另為被告進行九十年申請股票上櫃內控實審預付款項四十萬
      五千元，該案業經證人許伯彥證明，該案已不可完成，故原告無正當理由而受
      領上開預付款，是為不當得利，爰請求在上開金額範圍內抵銷之。然查：上開
      證人與原告間因前述之倒所事件有多項訴訟進行中，且其亦認為被告委任之對
      象為其自身而非原告事務所，故證人之立場難免不利原告，故上開之委任事項
      是否確實無法完成，在無任何佐證之情形下，尚難僅依據其所為之證述，即信
      以為真。況原告接受委任收受預付之報酬，並非無法律上之原因，已委任事項
      之目的雖無法完成，但未能完成如非可歸責於原告，則原告為達成委任之事務
      已經支出之勞務或費用，原告是否不得受領任何報酬，此仍非不無有可議之處
      ，被告所抗辯之上開委任案件之預付款究竟應返還被告多少，尚有待兩造釐清
      兩造間合理之報酬數目為何，被告始能請求返還溢付之款項，抵銷之條件始成
      就。故被告主張抵銷之抗辯，尚屬無據。
三、綜上所陳，原告以委任契約之法律關係據以提起本訴，請求被告給付如附表所示
    之委任報酬及處理委任事務支出之必要費用，即無不合，應予准許。
四、兩造均陳明願供擔保請為宣告假執行或免為假執行，經核均與規定相符，爰分別
    酌定相當之擔保金額予以宣告。
五、結論：原告之訴為有理由，依民事訴訟法第七十八條、第三百九十條第二項、第
    三百九十二條，判決如主文。
中　　　華　　　民　　　國　　九十一　　年　　　十　　　月　　二十五　　日
                                  臺灣新竹地方法院民事第一庭
~B法　　　官　黃珮禎
右為正本係照原本作成。
如對本判決上訴，須於判決送達後二十日內向本院提出上訴狀。
~B法院書記官　彭連喜
中　　　華　　　民　　　國　　九十一　　年　　　十　　　月　　二十八　　日
附表
┌──────────────┬─────────────┐
│  項               目       │  金               額     │
├──────────────┼─────────────┤
│八十九年度財稅簽報酬        │四十萬元                  │
│（八十萬元之一部份）        │                          │
├──────────────┼─────────────┤
│八十九年內部控制制度度專案審│十萬元                    │
│查（一百一十萬元報酬之一部份│                          │
│）                          │                          │
├──────────────┼─────────────┤
│九十年二月二十三日代申請大陸│三萬元                    │
│投資案報酬                  │                          │
│                            │                          │
├──────────────┼─────────────┤
│九十年三月八日委託辦理公司變│二萬九千三百元            │
│更登記報酬及代墊款          │                          │
├──────────────┼─────────────┤
│八十九年度財稅簽查核差旅費  │一萬一千八百十二元        │
│（九十年二月七日至二月九日）│                          │
│                            │                          │
├──────────────┼─────────────┤
│八十九年度財稅簽查核差旅費  │一萬三千七百五十六元      │
│（九十年二月十四至二月十六日│                          │
│）                          │                          │
├──────────────┼─────────────┤
│八十九年財稅簽正查核差旅費  │四千七百元                │
│（九十年二月十八日至二月二十│                          │
│  日）                      │                          │
├──────────────┼─────────────┤
│八十九年度財稅簽查核差旅費  │三千零四十三元            │
│（九十年年二月二十四日至二月│                          │
│二十六日）                  │                          │
├──────────────┼─────────────┤
│八十九年度財稅簽打字印刷費  │三萬零九百四十七元        │
│                            │                          │
├──────────────┼─────────────┤
│八十九年度財稅簽印鑑證明    │二千元                    │
│                            │                          │
├──────────────┴─────────────┤
│ 共計六十二萬九千二百五十八元                           │
└────────────────────────────┘
